【裁判字號】    97,訴,1483
【裁判日期】    971208
【裁判案由】    偽造文書等
【裁判全文】
臺灣高雄地方法院刑事判決              97年度訴字第1483號
公  訴  人  臺灣高雄地方法院檢察署檢察官
被      告  丙○○
                    現於臺灣高雄監獄執行中
指定辯護人  陳啟舜律師
上列被告因偽造文書等案件，經檢察官提起公訴（97年度偵字第
19871 號），本院判決如下：
    主  文
丙○○犯贓物罪，累犯，處有期徒刑參月，減為有期徒刑壹月又
拾伍日。又犯偽造有價證券罪，累犯，處有期徒刑參年肆月，未
扣案之偽造中華民國小客車租賃定型化契約書上之「林欣逢」署
名壹枚、指押壹枚，及偽造本票（包含「林欣逢」署名壹枚、指
押貳枚）壹張，均沒收。又共同犯竊盜罪，累犯，處有期徒刑陸
月，減為有期徒刑參月。又犯毀損罪，累犯，處有期徒刑參月，
減為有期徒刑壹月又拾伍日。應執行有期徒刑參年捌月。未扣案
之偽造中華民國小客車租賃定型化契約書上承租人姓名欄之「林
欣逢」署名壹枚、指押壹枚，及偽造本票（包含「林欣逢」署名
壹枚、指押貳枚）壹張，均沒收。
    事  實
一、丙○○曾於民國93年10月28日，因犯妨害自由等罪，經最高
    法院以93年度台上字第5712號分別判處有期徒刑8 月、5 月
    ，應執行有期徒刑1 年確定，於95年5 月29日縮刑期滿執行
    完畢。詎猶不知悔改，分別於下列之時地，為下列之行為：
  (一)明知林欣逢所有之汽車駕駛執照（於95年5 月間遺失）係來
    路不明之贓物，竟基於收受贓物之故意，於95年6 月初某日
    ，於高雄市小港區某處，向真實年籍不詳自稱「林安鎮」之
    成年男子，收受林欣逢所有汽車駕駛執照。
  (二)基於行使偽造私文書及偽造有價證券之犯意，於95年12月31
    日上午8 時50分，持上開林欣逢之汽車駕照，至許家瑋（原
    名乙○○）經營之「朋元汽車租賃行」，冒用林欣逢之名義
    ，向許家瑋承租車號8M-1301 號自小貨車，交付上開駕駛執
    照供許家瑋影印留存，並於中華民國小客車租賃定型化契約
    書中承租人姓名欄中，偽造「林欣逢」之署名1 枚，指押1
    枚，用以表示林欣逢同意租賃契約之內容，同時偽造林欣逢
    開立面額新臺幣（下同）壹拾伍萬元本票1 張（票據號碼：
    NO434817號，上有偽造林欣逢之署名1 枚及指押2 枚），供
    作前揭租車之擔保，而將該契約書及本票交付許家瑋以行使
    之，並均足生損害於戶政機關管理戶籍、監理機關對於車籍
    管理之正確性、林欣逢本人及許家瑋。
  (三)另與真實姓名年籍不詳綽號「阿華」之成年男子，意圖為自
    己不法之所有，基於竊盜之犯意聯絡，於96年1 月7 日上午
    6 時47分許，由丙○○駕駛上開自小貨車搭載真實姓名年籍
    不詳綽號「阿華」之成年男子至高雄縣大寮鄉過溪村160-8
    號「北極殿」前，見丁○○所有白鐵製金爐1 個（價值約
    13000 元）置於屋前，2 人合力以徒手方式將該金爐搬運至
    上開自小貨車上而得手，旋即駕車逃逸。
  (四)於96年1 月8 日下午5 時38分許，丙○○與真實姓名年籍不
    詳綽號「阿華」之成年男子一起駕駛上開自小貨車，返回上
    址「北極殿」前，欲再行竊，為過溪村社區巡守隊隊員甲○
    ○由路口監視系統所發覺，乃駕駛其所有車號WJ-4968 號自
    小客車連同其他4 名巡守隊員前往查看，不料丙○○竟基於
    毀損之故意，駕駛該自小貨車加速衝撞甲○○之自小客車逃
    逸，造成甲○○上開自小客車車頭保險桿及後照鏡之損壞。
二、案經甲○○訴由高雄縣政府警察局林園分局報告臺灣高雄地
    方法院檢察署檢察官偵查起訴。
    理  由
一、按被告以外之人於審判外之陳述，雖不符刑事訴訟法第159
    條之1 至之4 之規定，然經當事人於審判程序同意作為證據
    ，法院審酌該言詞陳述或書面陳述作成時之情況，認為適當
    者，亦得為證據。又當事人、代理人或辯護人於法院調查證
    據時，知有第159 條第1 項不得為證據之情形，而未於言詞
    辯論終結前聲明異議者，視為有前項之同意，同法第159 條
    之5 亦有明文。查本案所引用之其餘證據資料（詳後引證據
    ），其中各項言詞或書面傳聞證據部分，縱無刑事訴訟法第
    159 條之1 至第159 條之4 或其他規定之傳聞證據例外情形
    ，亦業經本院審理時逐一予以提示並告以要旨，且各經檢察
    官、被告丙○○及指定辯護人表示意見，當事人已知上述證
    據乃屬傳聞證據，或明示同意作為本案之證據使用，或未於
    言詞辯論終結前對該等證據聲明異議，本院審酌該證據作成
    時之情況，及該證據與本案犯罪事實均有關聯性，認為以之
    作為本案之證據亦屬適當，依上開說明，自有證據能力。
二、訊據被告丙○○對於上開犯罪事實均坦承不諱，核與證人林
    欣逢、許家瑋、丁○○於警詢，證人甲○○於警詢及偵查中
    證述情節大致相符，並有中華民國小客車租賃定型化契約書
    1 份、林欣逢駕駛執照影本、本票影本各1 張（參見警卷第
    28 至30 頁）、現場照片1 張（參見警卷第8 頁）、監視器
    畫面翻拍照片12張（參見警卷第12至19頁）、內政部警政署
    刑事警察局96年8 月14日刑紋字第0960121677號鑑驗書1 份
    （參見警卷第32至35頁）、道路交通事故現場蒐證照片4 張
    、道路交通事故現場圖、現場勘驗圖各1 紙（參見警卷第41
    至43 頁） 附卷可稽，足證被告任意性自白與事實相符，堪
    以採信。本件事證明確，被告犯行洵堪認定，應予依法論科
    。
三、被告95年6 月初某日收受贓物行為後，刑法及刑法施行法業
    於95年7 月1 日修正施行，參酌最高法院95年5 月23日刑事
    庭第8 次會議決議、95年11月7 日95年度第21次刑事庭會議
    決議意旨，應適用新刑法第2 條第1 項之規定，為新舊法之
    比較。另於比較時應就罪刑有關之共犯、未遂犯、想像競合
    犯、牽連犯、連續犯、結合犯，以及累犯加重、自首減輕暨
    其他法定加減原因（如身分加減）與加減比例等一切情形，
    本於統一性及整體性原則，綜其全部罪刑之結果而為比較；
    又如新舊法處罰之輕重相同、法理或審酌標準見解之明文化
    、純文字之修正等，即無比較適用之問題，非此條所指之法
    律有變更，即無本條之適用，應依一般法律適用原則，適用
    裁判時法。是本院審酌：
  (一)修正前刑法第33條第5 款規定：「罰金：1 元以上」，修正
    後同法第33條第5 款規定：「罰金：新臺幣1000元以上，以
    百元計算之」，比較新舊法結果，刑法法定本刑中列有罰金
    刑者，舊法顯然較有利於行為人，被告本件犯罪關於法定罰
    金刑部分，以行為時即修正前第33 條 第5 款定其罰金部分
    之法定刑，對被告較為有利。
  (二)修正前刑法第51條第5 款規定：「宣告多數有期徒刑者，於
    各刑中之最長期以上，各刑合併之刑期以下，定其刑期。但
    不得逾20年。」，修正後刑法第51條第5 款則規定：「宣告
    多數有期徒刑者，於各刑中之最長期以上，各刑合併之刑期
    以下，定其刑期。但不得逾30年。」經比較新、舊法之結果
    ，以修正前刑法之規定較有利於被告。
  (三)修正前刑法第68條規定：「拘役或罰金加減者，僅加減其最
    高度。」此次刑法修正，既將罰金最低金額修正為新臺幣
    1000元，當不致因加減其最低度，而產生不滿1 元之零數，
    允宜與有期徒刑相同，許其最高度及最低度同加減之，故併
    入修正後刑法第67條，而規定為：「有期徒刑或罰金加減者
    ，其最高度及最低度同加減之。」，被告既因修正前刑法第
    47條累犯之規定而加重其刑，因修正前刑法第68條規定罰金
    最低度不予加重，較諸修正後刑法第67條規定最低度予加重
    之規定，修正前之規定顯較有利。且因刑法修正前，關於罰
    金刑之最低罰金數額僅為銀元1 元，即令提高倍數後，亦遠
    較於刑法修正後之最低罰金數額（新臺幣1000元）為低，故
    以行為時即修正前之刑法第68條規定較有利於被告。
  (四)修正前刑法第47條規定：「受有期徒刑之執行完畢，或受無
    期徒刑或有期徒刑一部之執行而赦免後，5 年以內再犯有期
    徒刑以上之罪者，為累犯。」修正後第47條第1 項則規定，
    5 年以內「故意」再犯有期徒刑以上之罪者，為累犯，明顯
    限縮以「故意」再犯者為限，始成立累犯。可見，過失犯罪
    在累犯之評價上已為變更，惟5 年以內「故意」再犯有期徒
    刑以上之罪，無論依修正前刑法第47條或修正後第47條第1
    項之規定均構成累犯，即無有利或不利之情形，而無庸為新
    、舊法之比較（最高法院97年度第2 次刑事庭會議參照）。
  (五)綜合上述修正前、後之比較結果，應適用較有利之被告行為
    時之法律，即修正前刑法之相關規定，予以論處。
四、核被告丙○○所為，係犯刑法第349 條第1 項收受贓物罪、
    第201 條第1 項偽造有價證券罪、第216 條、第210 條行使
    偽造私文書罪、第320 條第1 項之竊盜罪及第354 條毀損罪
    。被告偽造署押之行為係偽造私文書、偽造有價證券之部分
    行為，而其偽造私文書後持以行使，偽造私文書之低度行為
    ，應為其後行使偽造私文書之高度行為所吸收；偽造本票後
    ，復持以行使，其行使偽造有價證券之低度行為，應為偽造
    有價證券之高度行為所吸收，均不另論罪。又被告向租車行
    租車，必須簽訂租賃契約書並簽發本票作為擔保，被告將偽
    造之中華民國小客車租賃定型化契約書及本票同持持交許家
    瑋以行使之，其於時間緊接且為達同一目的所為之前開行為
    ，係一行為同時觸犯行使偽造私文書罪與偽造有價證券二罪
    ，為想像競合犯，應從一較重之偽造有價證券罪處斷。公訴
    人認被告所犯上揭行使偽造私文書、偽造有價證券犯行間，
    係犯意個別，行為互殊，容有未恰。再被告就上開竊盜犯行
    ，與綽號「阿華」真實姓名年籍不詳之成年男子間有犯意聯
    絡及行為分擔，為共同正犯。被告前有犯罪事實欄所載之前
    科紀錄，於95年5 月29日縮刑期滿執行完畢，有臺灣高等法
    院被告前案紀錄表各1 份在卷可憑，被告受有期徒刑執行完
    畢後，5 年內故意再犯本件有期徒刑以上之罪，為累犯，應
    分別依修正前刑法第47條、刑法第47條第1 項之規定加重其
    刑。爰審酌被告不思以正途獲取財物，貪圖小利竊取他人之
    物，且於犯行被發現仍未俯首認罪，於偵訊時就上開竊盜、
    毀損等犯行予以否認，然於本院審理中對本件犯行均坦不諱
    ，犯後態度尚佳，租用小客車之目的原非犯案所用，該車業
    經被害人取回，並表示願意與被害人和解，惟因案在監執行
    致未能為之，所犯偽造有價證券犯行係為租車使用所致，行
    為手段尚屬平和，且所偽造之本票金額非高等一切情狀，分
    別量處如主文所示之刑。又被告上開犯罪時間均在96年4 月
    24日以前，所犯贓物罪、竊盜罪、毀損罪部分，均合於中華
    民國96年罪犯減刑條例第2 條第1 項第3 款之規定，亦無第
    3 條所列不予減刑之情形，均應各減宣告刑二分之一，且依
    同條例第7 條規定於判決主文同時諭知其宣告刑及減得之刑
    ；另所犯偽造有價證券罪，因屬該條例第3 條第15款所定之
    罪名且經宣告有期徒刑1 年6 月以上之刑，並不符該條例之
    規定，依法不得減刑。並就上開經減刑後之罪與不應減刑之
    罪，依修正前刑法第51條合併定其應執行刑，以儆效尤。又
    刑法第205 條關於偽造有價證券之沒收規定，及同法第219
    條關於偽造署名、指押之沒收規定，不問屬於犯人與否，均
    係採義務沒收主義，被告於偽造中華民國小客車租賃定型化
    契約書上承租人姓名欄中所偽造「林欣逢」之署名1 枚、指
    押1 枚，及偽造本票（包含偽造「林欣逢」之署名1 枚、指
    押2 枚）1 張，雖未扣案，惟無證據證明業已滅失，應分別
    依刑法第219 條、第205 條之規定，在被告偽造有價證券罪
    刑項下宣告沒收。
據上論斷，應依刑事訴訟法第299 條第1 項前段、刑法第2 條第
1 項前段、第201 條第1 項、第216 條、第210 條、第320 條第
1 項、第349 條第1 項、第354 條、第28條、第47條第1 項、第
55條、第205 條、第219 條，修正前刑法第47條、第51條第5 款
，刑法施行法第1 條之1 ，中華民國九十六年罪犯減刑條例第2
條第1 項第3 款、第7 條、第11條，判決如主文。
本案經檢察官杜妍慧到庭執行職務。
中    華    民    國    97    年    12    月    8     日
                  刑事第六庭  審判長  法  官  曾逸誠
                                      法  官  林柏壽
                                      法  官  王靖茹
以上正本證明與原本無異。
如不服本判決應於收受送達後10日內向本院提出上訴書狀，並應
敘述具體理由；如未敘述上訴理由者，應於上訴期間屆滿後20日
內向本院補提理由書（均須按他造當事人之人數附繕本）「切勿
逕送上級法院」。
中    華    民    國    97    年    12    月    10    日
                                      書記官  鍾錦祥
附錄本案論罪科刑法條：
刑法第201條第1項
意圖供行使之用，而偽造、變造公債票、公司股票或其他有價證
券者，處3 年以上10年以下有期徒刑，得併科3 千元以下罰金。
刑法第320條第1項
意圖為自己或第三人不法之所有，而竊取他人之動產者，為竊盜
罪，處 5 年以下有期徒刑、拘役或 5 百元以下罰金。
刑法第349條第1項
收受贓物者，處 3 年以下有期徒刑、拘役或 5 百元以下罰金。
刑法第354條
毀棄、損壞前二條以外之他人之物或致令不堪用，足以生損害於
公眾或他人者，處2 年以下有期徒刑、拘役或5 百元以下罰金。


司法院資訊處製作；財團法人民間司法改革基金會備份。
